【裁判字號】    98,上訴,2305
【裁判日期】    980721
【裁判案由】    毒品危害防制條例
【裁判全文】
臺灣高等法院刑事判決                98年度上訴字第2305號
上  訴  人  臺灣士林地方法院檢察署檢察官
被      告  甲○○
                    （現於臺灣臺北監獄執行中）
上列上訴人因被告違反毒品危害防制條例案件，不服臺灣士林地
方法院九十八年度審訴字第一八七號，中華民國九十八年四月十
七日第一審判決（起訴案號：臺灣士林地方法院檢察署九十八年
度毒偵字第五一號），提起上訴，本院判決如下：
    主  文
上訴駁回。
    事  實
一、甲○○前因施用毒品案件，經臺灣臺北地方法院裁定送觀察
    、勒戒後，認無繼續施用毒品之傾向，於民國九十三年八月
    二十日執行完畢後釋放出所，並由臺灣臺北地方法院檢察署
    檢察官以九十三年度毒偵字第一四一七號為不起訴處分確定
    。又於九十四年間因施用毒品案件，經臺灣板橋地方法院於
    九十四年五月三十一日以九十四年度簡字第二一四五號判處
    有期徒刑四月確定（第一案）；又於九十四年間因施用毒品
    案件，經臺灣板橋地方法院於九十四年十二月三十日以九十
    四年度訴字第二一二０號判處有期徒刑七月確定（第二案）
    ；再因轉讓毒品案件，經臺灣士林地方法院於九十四年七月
    十九日以九十三年度訴字第七五二號判處有期徒刑七月確定
    （第三案）；上開三案件經檢察官聲請臺灣板橋地方法院以
    九十五年度聲字第一四八七號裁定應執行有期徒刑一年四月
    ，而於九十六年二月十一日縮刑期滿執行完畢（於本案構成
    累犯）。詎甲○○猶不知悔改，竟於上揭觀察、勒戒執行完
    畢釋放後五年內，復基於施用第一級毒品海洛因之犯意，於
    九十七年十一月十四日下午二時許（原判決誤載為一月十二
    日某時，應予更正），在臺北市內湖區碧山巖某寺廟廁所內
    ，將毒品海洛因以開水稀釋後利用針筒注射左手臂靜脈之方
    式，施用毒品海洛因一次。嗣於九十七年十一月十四日下午
    四時十分許，甲○○因另涉犯竊盜案件，為警在臺北市○○
    區○○路五段與金湖路口盤查查獲，經警於翌日（十五日）
    凌晨二時四十五分採集其尿液送鑑驗後，呈海洛因代謝物嗎
    啡陽性反應，而查悉上情。
二、案經臺北市政府警察局內湖分局報請臺灣士林地方法院檢察
    署檢察官偵查起訴。
    理  由
壹、程序方面：
一、按被告之自白非出於強暴、脅迫、利誘、詐欺、疲勞訊問、
    違法羈押或其他不正之方法，且與事實相符者，得為證據，
    刑事訴訟法第一百五十六條第一項定有明文。本案被告甲○
    ○於原審及本院審理中，均不爭執其自白具有任意性，且衡
    諸本案卷內證據資料，顯見其自白與事實相符，依上開規定
    ，被告之自白有證據能力。
二、又「被告以外之人於審判外之言詞或書面陳述，除法律有規
    定者外，不得作為證據。」刑事訴訟法第一百五十九條第一
    項固定有明文，然「鑑定之經過及其結果，應命鑑定人以言
    詞或『書面』報告。」同法第二百零六條第一項亦規定甚明
    。是鑑定人以書面為鑑定報告提出於法院，依刑事訴訟法第
    一百五十九條第一項立法理由及同法第二百零六條第一項規
    定，即具有證據能力。又法院或檢察官得囑託醫院、學校或
    其他相當之機關、團體為鑑定，或審查他人之鑑定，並準用
    第二百零三條至第二百零六條之一之規定，刑事訴訟法第二
    百零八條第一項亦定有明文。依此，檢察官對於偵查中之案
    件，認須實施鑑定者，固應就具體個案，選任鑑定人或囑託
    鑑定機關（團體）為之；但對於司法警察機關調查中之案件
    ，或有量大或急迫之情形，為因應實務之現實需求，如檢察
    官針對該類案件之性質（例如：查扣之毒品必須檢驗其成份
    、對於施用毒品之犯罪嫌疑人必須檢驗其體內有無毒品代謝
    反應、對於查扣之槍砲彈藥必須檢驗有無殺傷力、對於違反
    野生動物保育法案件必須鑑定是否屬於保育類動物案件等）
    ，認為當然有鑑定之必要者，經參考法務部九十二年五月二
    十日法檢字第０九二０八０二０三號函送之法務部「因應刑
    事訴訟法修正工作小組」研討之刑事訴訟法修正相關議題第
    二十一則之共識結論，以及本院於九十二年八月一日舉行之
    刑事訴訟法新制法律問題研討會第三則法律問題研討結果之
    多數說（載於司法院九十二年八月印行「刑事訴訟法新制法
    律問題彙編」第十五頁至第十八頁），基於檢察一體原則，
    得由該管檢察長對於轄區內之案件，以事前概括選任鑑定人
    或囑託鑑定機關（團體）之方式，俾便轄區內之司法警察官
    、司法警察對於調查中之此類案件，得即時送請事前已選任
    之鑑定人或囑託之鑑定機關（團體）實施鑑定，該鑑定人或
    鑑定機關（團體）亦應視同受承辦檢察官所選任或囑託而執
    行鑑定業務，其等出具之書面鑑定報告應屬刑事訴訟法第二
    百零六條所定之傳聞例外，當具有證據能力（法務部九十二
    年九月一日法檢字第０九二００三五０八三號函可供參照）
    。從而，本案扣案之毒品經由查獲之警察單位依先前轄區檢
    察署檢察長事前概括選任鑑定機關，即臺灣尖端先進生技醫
    藥股份有限公司（尿液）鑑定，則該鑑定機關所出具之濫用
    藥物檢驗報告書，即具有證據能力而得為本案之證據。
貳、實體方面：
一、訊據被告甲○○對於前揭時地施用第一級毒品海洛因之犯罪
    事實，於原審及本院審理中均坦承不諱（見原審卷第四十六
    頁，本院卷第二十七頁反面、第三十七頁）。又被告因另案
    為警查獲時，經採集其尿液送檢驗結果確呈海洛因代謝物嗎
    啡陽性反應，有臺北市政府警察局偵辦毒品案件尿液檢體委
    驗單影本（編號：０２６８４９號）及臺灣尖端先進生技醫
    藥股份有限公司九十七年十一月二十七日編號ＡＣ４６９７
    ０號濫用藥物檢驗報告各一紙在卷可稽（見偵查卷第十六、
    二十四頁）。而人體施用海洛因經尿液排出之時間，依吸食
    量多寡、人體代謝功能、吸食者之年齡及性別有所差異，惟
    一般而言，施用者在二十六小時內所排出之尿液均有可能被
    檢出，此經法務部調查局證實，並為本院歷來審理毒品案件
    為職務上所知悉。被告於九十七年十一月十四日下午四時十
    分為警查獲，隨即於翌日（十五日）凌晨二時四十五分採尿
    送驗，其尿液中既有海洛因代謝物嗎啡陽性反應，則被告於
    本院審理中自承在為警查獲前約二小時，即九十七年十一月
    十四日下午二時許（距採尿時間仍在二十六小時內），有施
    用毒品海洛因犯行之自白，與事實相符（原判決誤載為十一
    月十二日某時，應予更正），應可採信。是本案事證明確，
    被告施用第一級毒品海洛因之犯行堪以認定。
二、犯毒品危害防制條例第十條之施用毒品罪者，檢察官應聲請
    法院裁定令被告入勒戒處所觀察、勒戒。觀察、勒戒後，檢
    察官依據勒戒處所之陳報，認受觀察、勒戒人無繼續施用毒
    品傾向者，應即釋放，並為不起訴處分；認受觀察、勒戒人
    有繼續施用毒品傾向者，檢察官應聲請法院裁定令入戒治處
    所施以強制戒治。經觀察、勒戒或強制戒治執行完畢釋放後
    ，五年內再犯毒品危害防制條例第十條之罪者，檢察官應依
    法追訴，毒品危害防制條例第二十條第一項、第二項、第二
    十三條第二項分別定有明文。本件被告前因施用毒品案件，
    經臺灣臺北地方法院裁定送觀察、勒戒後，認無繼續施用毒
    品之傾向，於九十三年八月二十日執行完畢後釋放出所，並
    由臺灣臺北地方法院檢察署檢察官以九十三年度毒偵字第一
    四一七號為不起訴處分確定，有臺灣臺北地方法院檢察署九
    十三年度毒偵字第一四一七號不起訴處分書、全國刑案資料
    查註表及法務部全國檢察官線上查詢刑案人犯在監所最新資
    料報表各一份在卷可參，是被告係因施用毒品案件經觀察、
    勒戒執行完畢釋放後，於五年內之九十七年十一月十四日再
    犯毒品危害防制條例第十條之罪，本院自應予審理。
三、查海洛因為毒品危害防制條例第二條第二項第一款所稱之第
    一級毒品，被告施用海洛因之行為，核係犯毒品危害防制條
    例第十條第一項之施用第一級毒品罪。被告施用前持有海洛
    因之低度行為，應為施用之高度行為所吸收，不另論罪。又
    被告有事實欄所述犯罪科刑執行情形，有臺灣高等法院被告
    前案紀錄表附卷可按，其於有期徒刑執行完畢後，五年內故
    意再犯有期徒刑以上之罪，應依刑法第四十七條第一項規定
    論以累犯，並加重其刑。
四、原審調查後認被告犯行明確，依毒品危害防制條例第十條第
    一項，刑法第十一條前段、第四十七條第一項之規定，並審
    酌被告有多次施用毒品之前科，素行不佳，惟考量其僅施用
    海洛因一次，犯罪戕害自己身心健康，犯罪後供認犯行之態
    度等一切情狀，量處有期徒刑十月，認事用法並無違誤，量
    刑亦屬妥適。檢察官不服原判決，上訴以被告有事實欄所載
    之前科紀錄，足見其素行不佳，原審判決未予審酌，顯有不
    適用法規之違誤，且原審所量處之刑度顯難收懲儆之效果，
    量刑不當云云。惟原判決已按刑法第五十七條所定之量刑依
    據審酌，並詳載於判決理由中（見原審判決書第三頁第三行
    至第六行），其中並說明「被告有多次施用毒品之前科，素
    行不佳」，檢察官指原判決未予審酌被告素行，自有誤會。
    又被告因施用毒品經觀察、勒戒後，先後再因施用毒品經法
    院判處有期徒刑四月、七月，此次判處有期徒刑十月，已加
    重其同類案件所處之刑度，並無輕重失衡之情形，檢察官指
    原審量刑過輕，亦無可據。是本件檢察官之上訴為無理由，
    應駁回之。
據上論斷，應依刑事訴訟法第三百六十八條判決如主文。
本案經檢察官沈明倫到庭執行職務。
中    華    民    國    98    年    7     月    21    日
                  刑事第四庭  審判長法  官  陳筱珮
                                    法  官  陳玉雲
                                    法  官  鄭水銓
以上正本證明與原本無異。
如不服本判決，應於收受送達後十日內向本院提出上訴書狀，其
未敘述上訴之理由者，並得於提起上訴後十日內向本院補提理由
書狀（均須按他造當事人之人數附繕本）。
                                    書記官  劉貞達
中    華    民    國    98    年    7     月    21    日
附錄本案論罪科刑法條全文－－
毒品危害防制條例第十條第一項：
施用第一級毒品者，處六月以上五年以下有期徒刑。


司法院資訊處製作；財團法人民間司法改革基金會備份。
